【裁判字號】    98,交抗,458
【裁判日期】    980727
【裁判案由】    聲明異議
【裁判全文】
臺灣高等法院高雄分院刑事裁定         98年度交抗字第458號
抗   告   人
即原處分機關  交通部公路總局高雄區監理所屏東監理站
代   表   人  高金木
異   議   人
即 受 處分人  甲○○原名林.
上列抗告人因受處分人違反道路交通管理處罰條例，聲明異議案
件，不服臺灣屏東地方法院中華民國98年4 月9 日裁定（98年度
交聲字第107號），提起抗告，本院裁定如下：
    主  文
抗告駁回。
    理  由
一、異議意旨略以：原處分機關以伊酒精濃度超過標準而予裁罰
    ，雖有認僅法院裁判屬刑事處罰，亦有認緩起訴處分為刑事
    處分，然至少緩起訴處分附捐款條件部分，應具行政罰鍰性
    質，故原處分機關不應再科處罰鍰等語（異議人關於吊扣駕
    駛執照24個月及施以道路交通安全講習部分並不爭執，詳卷
    附聲明異議狀，應認上開部分未經聲明異議）。
二、按汽車駕駛人，駕駛汽車經測試檢定酒精濃度超過規定標準
    者，處新台幣（下同）1 萬5,000 元以上6 萬元以下罰鍰，
    並當場移置保管該汽車及吊扣其駕駛執照1 年；因而肇事致
    人受傷者，並吊扣其駕駛執照2 年；又汽車駕駛人，有第35
    條第1 項規定之情形，應接受道路交通安全講習，道路交通
    管理處罰條例第35條第1 項第1 款前段、第24條第1 項第2
    款固有明文。惟按一行為同時觸犯刑事法律及違反行政法上
    義務規定者，依刑事法律處罰之。但其行為應處以其他種類
    行政罰或得沒入之物而未經法院宣告沒收者，亦得裁處之。
    前項行為如經不起訴處分或為無罪、免訴、不受理、不付審
    理之裁判確定者，得依違反行政法上義務規定裁處之，亦為
    行政罰法第26條所明定，乃揭示同一行為不受行政及刑事之
    雙重處罰即「一事不二罰」之原則。而前揭道路交通管理處
    罰條例第35條第1 項第1 款規定之處罰內容，係針對行為人
    違反行政法上義務規定之行政罰，且該條例關於一行為同時
    觸犯刑事法律及違反行政法上義務規定者，並無特別規定，
    倘汽車駕駛人單一酒後駕駛汽車行為，經測試酒精濃度超過
    規定標準，而同時涉有刑法第185 條之3 公共危險罪嫌時，
    道路交通管理處罰機關除有行政罰法第26條第1 項但書得處
    以其他種類行政罰者之情形，而得裁處其他種類行政罰外，
    關於罰鍰部分，應依行政罰法第26條及道路交通管理處罰條
    例第10條規定移送地方法院檢察署處理。且該酒後駕駛汽車
    之行為，除移送後有行政罰法第26條第2 項所定經「不起訴
    處分」或為「無罪」、「免訴」、「不受理」、「不付審理
    」之裁判確定等情形，得再依違反行政法上義務規定裁處之
    外，不得逕依道路交通管理處罰條例第35條第1 項第1 款規
    定裁處行為人罰鍰，以符行政罰法第26條一事不二罰之規定
    。再者，觸犯刑事法律之犯罪行為，如檢察官認該行為所涉
    為死刑、無期徒刑或最輕本刑3 年以上有期徒刑以外之罪，
    於參酌刑法第57條所列事項及公共利益之維護，認以緩起訴
    為適當者，得定1 年以上3 年以下之緩起訴期間為緩起訴處
    分，並同時命被告為一定之金錢給付，因該金錢給付係附隨
    於緩起訴處分之負擔，性質上雖非刑罰，惟就被告而言，不
    無被強制剝奪財產權之性質，仍屬其為犯罪所付出之代價，
    其於刑事訴訟程序中由檢察官命被告支付一定金額，乃剝奪
    其財產權之處罰，雖無須經法院判決，而與刑法中罰金刑有
    異，然與罰金均處向特定之對象繳納具有處罰性質之金錢，
    應認與罰金為相類似之處罰。是應受行政罰之行為，如經緩
    起訴處分，除有符合行政罰法第26條第1 項但書之情形外，
    亦應不得依違反行政法上之義務規定裁處之。
三、經查，異議人即受處分人甲○○（原名林雙全）於民國95年
    11月26日凌晨3 時30分許，在屏東縣東港鎮某碳烤店內飲酒
    後，已達不能安全駕駛動力交通工具之程度，仍駕駛車牌號
    碼3298-PB 號自用小客車，行經屏東縣竹田鄉○○村○○路
    11號前，因不勝酒力，不慎撞擊前方由郭欽沐所駕駛車牌號
    碼J9-0561 號自用小貨車致郭欽沐受傷。異議人經送醫救治
    ，測得異議人血液酒精濃度為125.32MG /DL，經屏東縣警察
    局潮州分局以其涉有刑法第185 條之3 服用酒類致不能安全
    駕駛動力交通工具而駕駛罪嫌為由，移送臺灣屏東地方法院
    檢察署檢察官，嗣經檢察官於96年1 月31日，以96年度偵字
    第350 號為緩起訴處分，緩起訴期間為1 年，並命向指定之
    公益團體、地方自治團體支付3 萬元；異議人於96年5 月14
    日，依臺灣屏東地方法院檢察署指示，向財團法人犯罪保護
    協會臺灣屏東分會支付3 萬元後，於97年3 月3 日緩起訴期
    間屆滿；又於98年3 月12日，經原處分機關裁處罰鍰4 萬9,
    500 元及吊扣駕駛執照24個月，並應參加道安講習等事實，
    均為異議人所不爭執，且有交通部公路總局高雄區監理所屏
    東監理站屏監違字第裁82 -V00000000 號違反道路交通管理
    事件裁決書，臺灣屏東地方法院檢察署檢察官96年度偵字第
    350 號緩起訴處分書、臺灣高等法院高雄分院檢察署96年度
    上職議字第793 號駁回再議處分書等資料附卷可證（見原審
    卷第6 至9 頁）；並據原審調閱臺灣屏東地方法院檢察署96
    年度緩字第225 號緩起訴執行卷宗核閱所附華南商業銀行全
    行通收存款憑條副根、臺灣屏東地方法院96年3 月29日屏檢
    瑞強96緩225 字第07723 號函及同署98年1 月20日屏檢泰強
    98 執 聲他32字第0185 8號函無誤。是異議人酒後駕駛自用
    小客車之行為，同時觸犯刑事法律及違反行政法上義務，經
    檢察官依刑事法律為緩起訴處分，異議人並依據該緩起訴處
    分向財團法人犯罪保護協會臺灣屏東分會3 萬元（見原審卷
    第13頁），該捐款之性質類同罰金，應無由再依違反行政法
    上義務之規定處罰，否則即與一事不二罰原則有悖。惟依道
    路交通管理處罰條例第35條第8 項規定：「... 前項（指有
    酒精濃度超過規定標準而駕駛車輛等情形）汽車駕駛人，經
    裁判確定處以罰金低於本條例第92條第3 項所訂最低罰鍰基
    準規定者，應依本條例裁決繳納不足最低罰鍰之部分」，依
    其性質（即道路交通管理處罰條例第35條第8 項）應為行政
    罰法第26條第1 項之特別規定，是依違反道路交通管理事件
    統一裁罰基準表之規定，自用小客車之汽車駕駛人違反處罰
    條例第35條第1 項第1 款，其呼氣所含酒精濃度超過每公升
    0.55毫克以上者，應裁處之最低罰鍰為4 萬9,500 元，本件
    異議人既已支付3 萬元之緩起訴處分金，則依上開規定，異
    議人須補繳該等不足部分之罰鍰即1 萬9,500 元，始為適法
    。
四、綜上所述，原處分機關裁處異議人罰緩逾1 萬9,500 元部分
    ，異議為有理由，從而，原審將此部分處分撤銷，並為該部
    分不罰之諭知。至原處分機關裁處罰緩1 萬9,500 元部分，
    核屬有據，異議為無理由，應予以駁回。抗告意旨，仍執：
    緩起訴處分，屬於不起訴處分之一種，依行政罰法第26條第
    2 項規定，仍得依違反行政法上義務規定裁處。原審對於上
    情並未審酌，遽認原處分罰鍰超過1 萬9,500 元部分應予撤
    銷，似有違誤等詞，指摘原裁定不當，經核難認有理由，應
    予駁回。
據上論斷，應依道路交通案件處理辦法第26條，刑事訴訟法第41
2 條，裁定如主文。
中    華    民    國    98    年    7     月    27    日
                  刑事第九庭    審判長法  官  莊秋桃
                                      法  官  范惠瑩
                                      法  官  謝宏宗
以上正本證明與原本無異。
本件裁定不得再抗告。
中    華    民    國    98    年    7     月    28    日
                                      書記官  蘇恒仁


司法院資訊處製作；財團法人民間司法改革基金會備份。
